【裁判字號】    99,交聲,46
【裁判日期】    990630
【裁判案由】    違反道路交通管理處罰條例聲明異議
【裁判全文】
臺灣臺北地方法院交通事件裁定          99年度交聲字第46號
移送機關即
原處分機關  臺北市交通事件裁決所
異  議  人
即受處分人  乙○○
上列受處分人因違反道路交通管理處罰條例案件，對於臺北市交
通事件裁決所民國98年12月31日所為之處分（原處分案號：北市
裁罰字第裁22-C00000000號），聲明異議，本院裁定如下：
    主  文
異議駁回。
    理  由
一、原處分意旨略以：異議人即受處分人乙○○騎乘車牌號碼
    866-CYR號重型機車，於民國98年10月13日下午5時28分許，
    在臺北縣三重市○○路○段與力行路2段91巷口，因「駕車行
    經有燈光號誌管制之交叉路口闖紅燈」之違規，為臺北縣政
    府警察局三重分局（下稱原舉發單位）以北縣警大交字第
    C00000000號舉發違反道路交通管理事件通知單(下稱系爭通
    知單)，當場舉發。異議人不服舉發提出陳述，經原舉發單
    位於98年11月9日以北縣警重交申字第0980054302號函覆舉
    發員警於值勤時，在違規時地見異議人騎乘機車由三重市○
    ○路○段往三和路4段方向，行經力行路2段與力行路2段91巷
    口執行闖紅燈違規行駛，且當時該路口之交通號誌（紅燈）
    已變換許久，舉發員警係於號誌燈號附近巡邏兼取締違規，
    經警當場攔查請其出示相關證件並告知違規事實後，依規舉
    發，並無不當，惟異議人拒絕在舉發單上簽名收受，員警亦
    即時告知相關權利及應到案日期等語，移送機關即原處分機
    關臺北市交通事件裁決所（下稱原處分機關）遂以異議人違
    反道路交通管理處罰條例第53條第1項、第63條第1項規定，
    依違反道路交通管理事件統一裁罰基準及處理細則第43、44
    、67條規定，於98年12月31日，以北市裁罰字第裁
    22-C00000000號違反道路交通管理事件裁決書（下稱系爭裁
    決書）裁處罰鍰新臺幣（下同）1,800元罰鍰，並記違規點
    數3點，系爭裁決書於同日送達異議人等語。
二、聲明異議意旨略以：異議人當日係於行駛途中，經對向車道
    騎來之警用機車攔下，員警聲稱看到異議人於前一個巷口闖
    紅燈，惟應非當場攔檢舉發，再者當時路段正於下班時間人
    車繁多，員警復於對面車道近百公尺處，單憑目測可能誤判
    ，也沒有照片或錄影佐證，再者員警不顧雙黃線迴轉攔下異
    議人，亦已違規，爰提起本件異議等語。
三、按汽車駕駛人，行經有燈光號誌管制之交岔路口闖紅燈者，
    處新臺幣1,800元以上5,400 元以下罰鍰。又汽車駕駛人有
    下列各款所列條款之一者，除依原條款處罰鍰外，並予記點
    ：三有第53條情形之一者，各記違規點數3點。道路交通管
    理處罰條例第53條第1項、第63 條第1項第3款亦有明定。
四、經查：
    (一)異議人即受處分人騎乘車牌號碼866-CYR號號重型機車，
      於98年10月13日下午5時28分，行駛於臺北縣三重市○○
      路○段時，為原舉發單位攔停舉發之事實，為異議人所不
      否認，有聲明異議狀在卷，可以認定。
    (二)異議人由力行路2段往三和路4段方向直行通過力行路2段
      91巷口時，當時其行進燈號是否為紅燈乙節，業據原舉發
      單位就當時情形「當時該路口之交通號誌（紅燈）已變換
      許久」函覆明確，有原舉發單位98年11月9日以北縣警重
      交申字第0980054302號函文1份在卷；而舉發員警甲○○
      亦於本院99年5月21日到庭具結證稱：「那時我與另一個
      學長在巡邏…我們繼續前進正要停下來等紅燈時，看到對
      向（力行路2段91巷口）車道一名機車騎士（指異議人）
      ，我們看到其他人都在等紅燈，那個機車直接前進，在力
      行路2段91巷子口稍微的彎一下繼續沿力行路2段直行。」
      （本院卷第18頁背面）等語，是可證實當時力行路2段與
      力行路2段91巷口（力行路2段往三和路4段方向）之號誌
      應為紅燈無訛。
    (三)至異議人雖指稱當時警員距離很遠，由力行路2段123巷口
      至力行路2段91巷口距離約110公尺，再者當日下雨，正值
      下班時間車流復多，目測恐有誤等語，並提出98年10月13
      日壹蘋果網路即時新聞（本院卷第24頁）、現場照片2紙
      及電子地圖1紙等為證。惟查：上開壹蘋果網路即時新聞
      雖記載「天氣仍涼，東北部注意豪雨，今明（即98年10月
      13日及14日）2天受東北季風影響，中部以北及東北部早
      晚天氣較涼，臺灣東北部地區有陣雨，臺灣北部、東部及
      東南地區有短暫陣雨…東北部和東部降雨狀況持續，氣象
      局也針對這兩個區域發佈豪雨特報…。」惟僅能證明98年
      10月13日東北部、北部、東部及東南地區有陣雨之可能，
      但未必能據此即認98年10月13日下午5時28分本案舉發時
      正在下雨，或當時視距必然因下雨而不清。再者，證人甲
      ○○於同日具結證稱：當天先前有下雨，但開單時沒有下
      雨是陰天，其與另一名員警巡邏時繼續往前過了力行路
      123 巷口後正要停下來等紅燈時，2人均看到對向車道其
      他人都在等紅燈，只有一名機車騎士闖紅燈，該機車騎士
      在力行路2段91巷口稍微彎一下繼續沿力行路2段直行，看
      到該機車騎士違規時距離約30公尺左右，遂迴轉在還不到
      力行路123巷口處攔截該機車騎士即異議人，從機車騎士
      違規到攔停為止始終都有看到機車騎士的動向（本院卷第
      18至20頁）等語甚詳。而依證人描繪之現場圖（本院卷第
      23頁以鉛筆標示者）及現場照片（本院卷第22頁以藍筆標
      示者）所示，證人目睹機車騎士違規地點係在力行路2段
      91巷口及123巷口之間，接著再迴轉至對向車道還不到力
      行路2段123巷口前攔住異議人，即與異議人所指員警係於
      力行路2段123巷口之前看到並攔檢等情不同。然依照異議
      人所述，其係騎機車過程中警察忽然從對向車道迴轉擋到
      其機車前，警察應該是在很遠的地方，距離那麼遠，警察
      又在行進中，如何能確定看到的是其（本院卷第18至19頁
      ）等語，可見異議人係於員警由對向迴轉至其行向攔檢時
      才注意到員警，則員警之前係在何處，異議人難以知悉，
      而僅憑臆測，是其上開指述情節，即難以採信。又當時雖
      係秋冬時節，復為傍晚5時28分，但員警發覺時距離僅30
      公尺，以此距離應仍可清楚辨識，而當時復尚未至下班尖
      峰時段，而案發時復為紅燈，大部分人車均在停等狀態，
      應亦無異議人所述人車繁多之情，從而員警應無誤認之理
      。末衡情原舉發單位員警甲○○係恰巧於該時段行經該處
      巡邏，與異議人間素不相識，應無故意誣陷之理，其所述
      舉發違規過程亦與常情相符，此外，亦有上開拍攝之現場
      照片及所繪製之現場圖在卷可考，可以認定。
    (四)綜上，本件異議人確實有駕車行經有燈光號誌管制之交叉
      路口闖紅燈之行為，堪以認定。
五、從而原處分機關以異議人「駕車行經有燈光號誌管制之交叉
    路口闖紅燈」之違規行為，依道路交通管理處罰條例第53條
    第1項、第63條第1項第3款規定，以系爭裁決書裁處異議人
    罰鍰1,800元，併記違規點數3點，並無不當，異議人之異議
    難認有理由，應予駁回。
六、據上論斷，應依交通案件處理辦法第19條，裁定如主文。
中    華    民    國    99    年    6     月    30    日
                  交通法庭法  官  李貞瑩
以上正本證明與原本無異
如不服本裁定應於送達後5日內向本院提出抗告狀
                          書記官  陳鳳瀴
中    華    民    國    99    年    7     月     5     日

司法院資訊處製作；財團法人民間司法改革基金會備份。
